【裁判字號】    98,交聲,245
【裁判日期】    980731
【裁判案由】    聲明異議
【裁判全文】
臺灣嘉義地方法院交通事件裁定         98年度交聲字第245號
原處分機關  交通部公路總局嘉義區監理所
異  議  人
即受處分人  甲○○
上列異議人即受處分人因違反道路交通管理處罰條例案件，對於
交通部公路總局嘉義區監理所於民國九十八年六月二十四日所為
之處分（原處分案號：嘉監義裁字第裁70-L00000000號），聲明
異議，本院裁定如下：
    主  文
原處分關於裁處罰鍰部分撤銷。
前項撤銷部分，甲○○應處罰鍰新臺幣壹萬玖仟伍佰元。
    理  由
一、原處分意旨略以：異議人即受處分人甲○○於九十六年十一
    月二十三日四時十六分許，飲酒後仍駕駛車牌號碼RV -4202
    號自用小客車，行經嘉義縣水上鄉柳林村一九九之十號前失
    控跌落路旁水溝，為警方到場查得其呼氣酒精濃度超過每公
    升○‧五五毫克，原舉發機關因認異議人有酒精濃度超過規
    定標準之違規事實，而填製舉發違反道路交通管理事件通知
    單舉發。嗣異議人提出申訴，經原處分機關調查結果，仍認
    異議人有違規事實，原處分機關乃依道路交通管理處罰條例
    第三十五條第一項第一款、違反道路交通管理事件統一裁罰
    基準及處理細則第四十三條、第四十四條及第六十七條之規
    定，於九十八年六月二十四日以嘉監裁字第裁70-L00000000
    號裁決書，裁處異議人罰鍰四萬五千元之處分。
二、異議意旨略以：異議人因本件酒後駕車行為，業經臺灣嘉義
    地方法院檢察署檢察官為緩起訴處分，並依該緩起訴處分內
    容，已捐款三萬元，再次接受罰鍰深感不服，為此聲明異議
    ，請求撤銷原處分等情。
三、按汽車駕駛人飲用酒類或其他類似物後其吐氣所含酒精濃度
    超過每公升○．二五毫克或血液中酒精濃度超過百分之○．
    ○五以上者，不得駕車；汽車駕駛人，駕駛汽車經測試檢定
    有酒精濃度超過規定標準者，處新臺幣（下同）一萬五千元
    以上六萬元以下罰鍰，並當場移置保管該汽車及吊扣其駕駛
    執照一年，道路交通安全規則第一百十四條第二款、道路交
    通管理處罰條例第三十五第一項第一款分別定有明文。
四、經查：
  (一)異議人於九十六年十一月二十三日四時十六分許，飲酒後仍
    駕駛車牌號碼RV -4202號自用小客車，行經嘉義縣水上鄉柳
    林村一九九之十號前失控跌落路旁水溝，為警方到場查得其
    換算呼氣酒精濃度為每公升1.04毫克，經警舉發酒後駕車違
    規，嗣由臺灣嘉義地方法院檢察署檢察官於九十六年十二月
    二十一日以九十六年度偵字第九三五一號為緩起訴處分，緩
    起訴期間為一年，受處分人並應於緩起訴處分確定後三個月
    內，支付新臺幣三萬元至財團法人新港文教基金會，受處分
    人並已依檢察官之命令履行完畢，緩起訴期間迄九十八年一
    月二日屆滿未經撤銷等情，有嘉義縣警察局舉發違反道路交
    通管理事件通知單、前揭緩起訴處分書及臺灣高等法院被告
    前案紀錄表各乙份在卷可佐，復為異議人狀陳明確，故此部
    分事實至堪認定。而原處分機關於九十八年六月二十四四日
    依道路交通管理處罰條例第三十五條第一項第一款，違反道
    路交通管理事件統一裁罰基準及處理細則，及違反道路交通
    管理事件統一裁罰基準表等規定，裁處異議人罰鍰四萬九千
    五百元等事實，亦有交通部公路總局嘉義區監理所上開裁決
    書在卷可稽。
  (二)按九十五年二月五日生效之行政罰法第二十六條第一項規定
    ，一行為同時觸犯刑事法律及違反行政法上義務規定者，依
    刑事法律處罰之。但其行為應處以其他種類行政罰或得沒入
    之物而未經法院宣告沒收者，亦得裁處之。究其立法目的，
    無非以一行為同時觸犯刑事法律及違反行政法上義務規定時
    ，由於刑罰與行政罰同屬對不法行為之制裁，而刑罰之懲罰
    作用較強，故依刑事法律處罰，即足資警惕時，實無一事二
    罰再處行政罰之必要，且刑事法律處罰，由法院依法定程序
    為之，較符合正當法律秩序，應予優先適用，但罰鍰以外之
    沒入或其他種類行政罰，因兼具維護公共秩序之作用，為達
    行政目的，行政機關仍得併予裁處。次按道路交通管理處罰
    條例第三十五條第八項明定：「前項汽車駕駛人，經裁判確
    定處以罰金低於本條例第九十二條第三項所訂最低罰鍰基準
    規定者，應依本條例裁決繳納不足最低罰鍰之部分」；而該
    條項係於九十四年十二月二十八日增訂，並於九十五年三月
    一日施行，對照行政罰法第二十六條關於一事不二罰之規定
    ，係於九十四年二月五日公布，於九十五年二月五日施行，
    顯見道路交通管理處罰條例第三十五條第八項規定之立法目
    的係考量適用行政罰法第二十六條後，在酒後駕車違規應受
    刑事處罰者，刑事處罰額度低於行政罰之流弊。
  (三)本件異議人上開酒駕行為，經檢察官依刑事訴訟法第二百五
    十三條之二第一項第四款規定為緩起訴處分，並命受處分人
    向公益團體捐款，受處分人係履行檢察官為緩起訴處分命令
    ，此等命令名義上雖非刑罰，但仍是一種特殊處遇措施，造
    成受處分人之財產減少，性質上亦屬干預人民自由之處分，
    與刑事制裁無異，實質上為刑事處罰。故檢察官為緩起訴處
    分並命向公益團體捐款者，其捐款解釋上亦屬道路交通安全
    管理處罰條例第三十五條第八項所規定之罰鍰，監理機關雖
    不得再為行政裁處，惟若行為人所支付之緩起訴處分金，未
    達道路交通管理處罰條例第九十二條第三項所定最低罰鍰基
    準規定者，依該條例第三十五條第八項之規定，即須補繳不
    足最低罰鍰之部分，始符上開規定之立法目的。參諸違反道
    路交通管理事件統一裁罰基準表之規定，對於駕駛人駕駛汽
    車，而其吐氣所含酒精濃度超過每公升0.55毫克以上，其最
    低應納罰鍰之數額為四萬九千五百元。本件異議人在刑事部
    分，業經檢察官為緩起訴處分，並經檢察官命向公益團體捐
    款三萬元，顯不足四萬九千五百元之最低罰鍰。依上規定，
    本件受處分人行政罰罰鍰部分，自應於扣除上開三萬元後，
    另處以新臺幣一萬九千五百元罰鍰（臺灣高等法院暨所屬法
    院九十七年法律座談會刑事類提案第三十九號研討結果參照
    ）。
五、綜上所述，原處分機關以異議人有酒後駕車之行為，依道路
    交通管理處罰條例第三十五條第一項第一款及違反道路交通
    管理事件統一裁罰基準及處理細則第四十三條、第四十四條
    及第六十一條之規定，裁處異議人罰鍰四萬九千伍佰元之部
    分於法不合，應予撤銷，另為主文第二項之諭知。至原處分
    關於吊扣駕駛執照及接受道路交通安全講習部分，異議人並
    未聲明異議，此部分自非本院審查之範圍，附此敘明。
據上論斷，應依道路交通管理處罰條例第八十七條第二項，道路
交通案件處理辦法第二十條前段，裁定如主文。
中    華    民    國    98    年    7     月    31    日
                     交通法庭   法  官  曾宏揚
上列正本證明與原本無異。
如不服本裁定，應於裁定送達後5 日內向本院提出抗告狀（應附
繕本）。
中    華    民    國    98    年    7     月    31    日
                                書記官  陳慶昀


司法院資訊處製作；財團法人民間司法改革基金會備份。
